【裁判字號】    99,上易,687
【裁判日期】    990428
【裁判案由】    妨害家庭
【裁判全文】
臺灣高等法院刑事判決                99年度上易字第687號
上  訴  人  
即  被  告  甲○○
選任辯護人  葉志飛律師
上列上訴人因妨害家庭案件，不服臺灣板橋地方法院98年度易字
第2299號，中華民國99年1月19日第一審判決（起訴案號：台灣
板橋地方法院檢察署98年度偵續字第164號），提起上訴，本院
判決如下：
    主  文                                              
上訴駁回。
    事實及理由
一、本案經本院審理結果，認第一審以被告吳國光與有配偶之人
    相姦犯刑法第239條之相姦罪，判處有期徒刑6月，如易科罰
    金，以銀元3百元即新臺幣9百元折算1日，減為有期徒刑3月
    ，如易科罰金，以銀元3百元即新臺幣9百元折算1日。又與
    有配偶之人相姦犯犯刑法第239條之相姦罪，處有期徒刑6月
    ，如易科罰金，以新臺幣1千元折算1日。並定應執行有期徒
    刑8月，如易科罰金，以銀元3百元即新臺幣9百元折算1日。
    核其認事用法及量刑均無不當，應予維持，並引用第一審判
    決書記載之事實、證據及理由（如附件）。
二、被告上訴意旨，仍執原審辯解，否認有相姦犯行，及縱認有
    告訴人所指相姦行為，但告訴人之告訴已逾告訴期間，告訴
    不合法。另主張證人張至正於檢察官偵查中所陳述未經具結
    無證據能力，檢察官勘驗其身體之筆錄於未經其簽名，無證
    據能力，聲請再勘驗其生殖器及臀部特徵以證明張至正所述
    不符云云。
三、經查：
（一）按告訴乃論之罪，其告訴應自得為告訴之人知悉犯人之時
      起，於6個月內為之，刑事訴訟法第237條第1項定有明文
      。所稱知悉，係指確知犯人及犯罪行為而言，如初意疑其
      有此犯行，而未得確實證據，及發見確實證據，始行告訴
      ，則不得以告訴人前此之遲疑，未經申告，遂謂告訴為逾
      越法定期間（最高法院28年上字第919號、24年上字第548
      3號判例意旨參照）。原審法院依據證人即與被告通姦之
      張至正之證言、告訴人乙○○之陳述、乙○○知悉妻子與
      被告姦淫精神遭受打擊生病住院之時間、依據新光吳火獅
      醫院之病歷影本等為綜合判斷，認告訴人之告訴並未逾告
      訴期間。已於原判決理由壹一、（一）部分詳為論述。
（二）與被告相姦之張至正於偵查中雖係以通姦罪被告身份接受
      檢察官訊問未經具結，然於原審法院審理時以證人身分到
      庭陳述，並經公訴人、被告及辯護人交互詰問，對於被告
      吳國光之詰問權已有保障，張至正於審判外所為之陳述，
      應有證據能力。另張至正其後於97年9月22日偵查中接受
      檢察官訊問時，業經具結在案，有結文在卷可證，被告及
      其辯護人並未具體指摘其等於偵查時之陳述有何顯不信之
      情況，揆諸前揭說明，亦有證據能力。均經原判決理由壹
      、一、（二）1.、2.部分加以說明。且證人張至正於原審
      審理中對被告犯行已證述明確，縱排除其偵查中相同之陳
      述，亦足為被告犯罪之證明，不影響事實之認定。
（三）至被告上訴主張檢察官勘驗其身體之筆錄，未經其簽名，
      無證據能力云云。然核檢察官係於99年3月24日偵查庭，
      得被告同意勘驗其身體並拍照存證。勘驗經過包括訊問筆
      錄、所附勘驗情節記載筆錄及所拍之照片28張，始為完整
      之筆錄及記載（見98年偵續字第164號卷第49頁至第67頁
      ），被告於訊問筆錄上及每一勘驗所拍照片均簽名確認。
      不因其中之所附勘驗情形記載之一頁筆錄未簽名，而否認
      其證據能力。檢察官之勘驗其身體取得之證據，自有證據
      能力。
（四）被告與張至正相姦之事實，迭據證人張至正於原審審理中
      證述屬實，且所指被告甲○○之身體特徵，與經檢察官勘
      驗甲○○身體之結果相符。又依據被告甲○○與證人張至
      正電話錄音內容，彼此以露骨之性語言互為挑逗及安排約
      會時間，原審詳為說明，並依此證據，相互勾稽，認被告
      確有相姦之事實。且以被告所辯，其臀部因罹患毛囊炎及
      痤瘡，雖屬特徵，證人張至正雖未予描繪，然係張至正有
      重度近視，被告其他特徵係因親吻近距離發現，但並未親
      吻被告甲○○之臀部，所以不知其屁股有無特徵。於判決
      理由壹、二、（一）、（二）、（三）、（四）、（五）
      、（六）詳為指駁說明，並無不合。被告上訴聲請重覆勘
      驗其臀部及生殖器云云，然其生殖器並未陳述有何異於常
      人之特徵，其臀部特徵證人張至正並未注意，已如前述，
      自無重覆勘驗之必要。
四、綜上所述，原判決既無不合，被告之上訴不過就其所持個人
    辯解，反覆陳述爭執，核無理由，上訴應予駁回。
據上論斷，依刑事訴訟法第368條、第373條，判決如主文。
本案經檢察官李良忠到庭執行職務。
中    華    民    國    99    年    4     月    28    日
                  刑事第七庭審判長法  官  宋明蒼
                                  法  官  游紅桃
                                  法  官  趙功恒
以上正本證明與原本無異。
不得上訴。
                                  書記官  潘文賢
中    華    民    國    99    年    4     月    28    日
附錄本案論罪科刑法條全文：
刑法第239條
有配偶而與人通姦者，處1年以下有期徒刑。其相姦者亦同。

司法院資訊處製作；財團法人民間司法改革基金會備份。
